臺灣高等法院臺中分院刑事判決　　　　　　　　九十一年度上更(一)字第一一七號
　　上　訴　人
　　即　被　告　甲○○
　　選任辯護人　林益輝
右上訴人即被告因違反毒品危害防制條例案件，不服台灣南投地方法院中華民國八十
八年七月十二日第一審判決（起訴案號：台灣南投地方法院檢察署八十八年度偵字第
五二六號），提起上訴，經本院判決後，由最高法院發回更審，本院判決如左：
    主  文
原判決撤銷。
甲○○幫助施用第一級毒品，處有期徒刑壹年。又販賣第二級毒品，處有期徒刑捌年
；扣案之安非他命壹小包（驗餘淨重壹點公克）沒收銷燬之；販賣第二級毒品所得
新臺幣萬元沒收，如全部或一部不能沒收時，以其財產抵償之。應執行有期徒刑捌
年陸月；扣案之安非他命壹小包（驗餘淨重壹點公克）沒收銷燬之；販賣第二級毒
品所得新臺幣萬元沒收，如全部或一部不能沒收時，以其財產抵償之。
    事  實
一、甲○○因其舊識陳水明苦無管道購買第一級毒品海洛因及第二級毒品安非他命解
    癮，在陳水明要求下，乃基於幫助陳水明施用前開二種毒品之犯意，於民國八十
    七年十二月十五日凌晨三時許，為陳水明聯絡毒品小販，年籍不詳，綽號「阿忠
    」之男子，在南投縣南投市○○○街三巷五十二號二樓房間內，由陳水明與「阿
    忠」二人直接進行交易，陳水明即以新臺幣（下同）三千元購得海洛因一小包，
    及以三萬五千元購得重約一兩之安非他命一包供己施用。又於八十八年一月二十
    日，陳水明再度向甲○○表示欲購買毒品海洛因及安非他命，二人乃相約於南投
    市○○○街五十號前外碰面，甲○○即將其自己購自真實姓名、年籍不詳之綽號
    「阿忠」男子之海洛因一小包，以原價四千元轉讓給陳水明，同時為圖自己得以
    從中分取少量吸食之利益，並將其以四萬元購入之安非他命重約一兩，先取出其
    中少量留供自己施用後，以同價四萬元出售陳水明。嗣於八十八年一月廿二日凌
    晨零時廿分許，在南投市○○○街五十號前停車場為警查獲，並自甲○○身上起
    出，原欲補貼陳水明（因前次販賣數量遭陳水明質疑有不足情形）之安非他命一
    小包（驗餘淨重一、三公克）。
二、案經嘉義市警察局第一分局報請臺灣南投地方法院檢察署檢察官偵查起訴。
    理  由
一、訊據上訴人即被告甲○○固坦承有於八十七年十二月十五日，為陳水明聯絡綽號
    「阿忠」與陳水明買賣毒品海洛因及安非他命，然矢口否認有於八十八年一月二
    十日轉讓海洛因或販賣安非他命予陳水明之犯行，辯稱：「第一次交易是陳水明
    要我幫他買毒品，我幫他聯絡，由他們自己買賣；第二次是我與陳水明合資購買
    安非他命，同時陳水明請我幫他買一包海洛因而已」云云。經查：
  (一)、就被告於八十七年十二月十五日為陳水明聯絡綽號「阿忠」之男子，購買毒品
      海洛因及安非他命，而幫助陳水明施用該等毒品之事實，被告前開自白，核與
      陳水明於原審及本院調查中結證情節相符，足證被告之自白與事實相符，其幫
      助施用前開二種毒品之犯行，罪證明確，堪予認定。雖證人陳水明於警訊中曾
      證稱：「我所有之毒品海洛因及安非他命是向甲○○所購得，：：：總共向甲
      ○○買過二次毒品，每次聯絡都打甲○○大哥大聯絡，再約定交易地點」云云
      ，然與其在原審及本院調查中結證情節並不相符，且被告於警訊以迄本院審理
      中始終供稱，其係為陳水明調貨（即由陳水明拿錢交被告向「阿忠」購買轉交
      陳水明）或聯絡買賣，自不能以陳水明在警訊中未區分直接購買或代為聯絡買
      賣、調貨之意義，而籠統證述為「購買」一詞，即遽爾認定被告有此次販賣毒
      品營利之犯行。
  (二)、至被告於八十八年一月二十日轉讓第一級毒品海洛因、販賣第二級毒品安非他
      命予陳水明之事實，業經被告於本院前審辯論時供稱：第二次「阿忠」不在場
      ，陳水明未與「阿忠」直接交易，是其向「阿忠」購買後轉交給陳水明等語；
      另其於警訊及檢察官偵查時，亦迭次供認向「阿忠」購入毒品後，曾取出少量
      安非他命留供己用外，餘以原價轉讓陳水明（見偵查卷第四頁反面、二十九頁
      ），核與陳水明於原審結證：「第二次買了安非他命四萬元，海洛因四千元，
      在上次公寓之樓下，我把錢交給甲○○，甲○○就往裡面走過去，過了五、六
      分鐘，甲○○就把海洛因一小包，安非他命一兩分裝成一小包一小包交給我」
      、「第一次錢交給從外面進來之男子，第二次交給甲○○，是錢先交給甲○○
      ，甲○○才到裡面拿安非他命及海洛因給我：：：」等語相符（原審卷第五十
      八頁反面）。被告對於將毒品安非他命轉賣陳水明前，曾故意留取少量留供己
      用一節，雖辯稱係二人合資購買分裝時，無意中少分給陳水明所致並非故意云
      云，但徵之被告於警訊及檢察官偵查中，除承認受陳水明委託代購毒品外，亦
      坦言：「只是拿一些來施用，昨天他還要我賠錢，昨天身上查獲一點七公克就
      是要賠給他的」等語，且均未曾言及二人有合資購買毒品之事，可見上述辯解
      無非事後卸責之詞，並不足取信。至陳水明於本院附和被告之詞，雖改稱係與
      被告集資購買毒品云云；然經本院質以購買毒品之關鍵金額，卻未能明確證述
      其出資額度，乃至其所證與被告各自之出資額度，竟與被告所供相違，足證陳
      水明於本院之證述，核屬迴護被告之詞，亦無足採。此外，又有被告擬補償陳
      水明不足份量之安非他命一包扣案可資佐證，該扣案物品經內政部警政署刑事
      警察局鑑定結果，確屬安非他命無訛，復有該局出具之八十八年三月十六日刑
      鑑字第二一○八九號鑑驗通知書一紙在卷可稽。被告以原價轉售予陳水明安非
      他命，既從中抽取少量留供己用，自有從中取得營利之意圖。是被告向綽號「
      阿忠」之男子買入第一、二級毒品後，將第一級毒品海洛因以原價轉讓陳水明
      ，及將第二級毒品安非他命從中抽取少許以為營利後，同價轉售陳水明，事證
      已臻明確，此部分犯行，亦堪予認定。
二、按之海洛因及安非他命，係分屬毒品危害防制條例所稱之第一級及第二級毒品，
    被告受託聯絡毒販「阿忠」，使陳水明與「阿忠」二人直接交易，幫助陳水明取
    得該第一、二級毒品施用，係犯毒品危害防制條例第十條第一項、第二項之幫助
    施用第一級毒品及第二級毒品罪；其嗣又以原價轉讓海洛因部分，則犯同條例第
    八條第一項轉讓第一級毒品罪；其同時從中抽留少量安非他命營利，而以原價出
    售安非他命予陳水明部分，則應成立同條例第四條第二項販賣第二級毒品罪。公
    訴意旨雖認被告係基於意圖營利之概括犯意，先於八十七年十二月間，向綽號「
    阿忠」之男子購買海洛因及安非他命，從中抽取少量供己施用後，再於同年月十
    五日販賣予陳水明得利，又於八十八年一月間，向「阿忠」購買海洛因及安非他
    命，亦從中抽取少量供己施用後，再於同年一月二十日販賣予陳水明得利，似認
    被告於購入前開毒品時，即基於販售營利之意圖，而成立販賣毒品罪。然徵之被
    告始終供稱係受陳水明之託調貨，或與之合資購買，且僅前開二次交易行為，而
    經本院調查結果，其第一次之交易行為，實僅有為陳水明聯絡交易之事實，至第
    二次之交易行為，則僅買賣安非他命部分，有從中抽取少量供己施用營利，關於
    海洛因部分則僅有原價轉讓之事實，有如前述；此外，更查無任何積極事證足證
    被告係於一開始即基於意圖營利之犯意，先行購入毒品，從中抽取少量供己施用
    後，再轉售陳水明之事實，公訴意旨就此顯有誤會，惟因其起訴之基本社會事實
    相同，爰依法就前述幫助施用第一級、第二級毒品及轉讓第一級毒品部分，變更
    起訴法條。被告於八十七年十二月十五同時幫助陳水明施用第一級、第二級毒品
    ，及於八十八年一月二十日同時轉讓第一級毒品、販賣第二級毒品，分別係同時
    同地為之，各出於一個行為而觸犯不同之罪名，均為想像競合犯，應各從其一重
    即幫助施用第一級毒品罪及販賣二級毒品罪處斷；又其所犯上述二罪，犯意各別
    ，罪名互異，應予分論併罰。原審法院因認被告罪證明確，而予論科，固屬有見
    ；惟原判決將被告第一次幫助施用第一級、第二級毒品，及第二次之單純轉讓第
    一級毒品部分，均誤認為販賣，並認有二次之販賣第一級、第二級毒品行為，且
    將非屬被告所有之扣案摩拖羅拉行動電話一具（陳水明所有－00000000
    00號）諭知沒收，均有違誤。被告上訴意旨，仍執陳詞，否認販毒，雖無可取
    ，但原判決既有前揭可議，自應由本院撤銷改判。審酌被告素行，及因受損友之
    累，而幫助他人取得毒品施用，並為牟取少量自己施用之利，販賣第二級毒品，
    其所取得之利益尚非鉅額，所生危害非嚴重，惟犯罪後多方飾詞卸責，態度不佳
    等一切情狀，量處如主文第二項所示之刑示懲。至扣案之安非他命一包（驗餘淨
    重一、三公克），為查獲之毒品，應依毒品危害防制條例第十八條第一項前段規
    定沒收銷燬；又販賣第二級毒品所得四萬元，應依同條例第十九條第一項規定沒
    收之，如全部或一部不能沒收時，以其財產抵償之。
據上論斷，應依刑事訴訟法第三百六十九條第一項前段、第三百六十四條、第三百條
、第二百九十九條第一項前段，毒品危害防制條例第四條第二項、第八條第一項、第
十條第一項、第二項、第十八條第一項前段、第十九條第一項，刑法第十一條、第三
十條第一項、第五十五條、第五十一條第五款，判決如主文。
本案經檢察官乙○○到庭執行職務。
中        華        民        國  九 十 一  年     六     月   二十七   日
                                  臺灣高等法院臺中分院刑事第六庭
  審判長法  官  陳  嘉  雄
                                              法  官  蔡  聰  明
                                              法  官  邱  顯  祥
右正本證明與原本無異。
如不服本判決應於收受送達後十日內向本院提出上訴書狀，其未敘述上訴之理由者並
得於提起上訴後十日內向本院補提理由書（均須按他造當事人之人數附繕本）。
                                              書記官  陳  桂  芬
中        華        民        國  九 十 一  年     六     月   二十七   日
                                                                        Ｋ
